【裁判字號】    97,訴,1185
【裁判日期】    980225
【裁判案由】    毒品危害防制條例
【裁判全文】
臺灣桃園地方法院刑事判決              97年度訴字第1185號
公  訴  人  臺灣桃園地方法院檢察署檢察官
被      告  乙○○
選任辯護人  鄧敏雄律師
上列被告因違反毒品危害防制條例案件，經檢察官提起公訴（97
年度偵字第21365 號），本院判決如下︰
    主  文
乙○○轉讓第一級毒品，累犯，處有期徒刑壹年貳月，扣案如附
表一所示之第一級毒品海洛因均沒收銷燬之。又販賣第一級毒品
，累犯，處有期徒刑拾柒年，扣案如附表一所示之第一級毒品海
洛因均沒收銷燬之；扣案如附表二所示之物均沒收；未扣案如附
表三所示因犯罪所得之財物沒收，如全部或一部不能沒收時，以
其財產抵償之。又販賣第一級毒品未遂，累犯，處有期徒刑拾陸
年，扣案如附表一所示之第一級毒品海洛因均沒收銷燬之；扣案
如附表二所示之物均沒收。應執行有期徒刑拾玖年，扣案如附表
一所示之第一級毒品海洛因均沒收銷燬之；扣案如附表二所示之
物均沒收；未扣案如附表三所示之因犯罪所得之財物沒收，如全
部或一部不能沒收時，以其財產抵償之。
其餘被訴販賣第一級毒品部分均無罪。
    事  實
一、乙○○前於民國84年間因違反肅清煙毒條例及麻醉藥品管理
    條例案件，經本院於85年8 月26日以85年度訴緝字第52號判
    處有期徒刑3 年6 月及10月，應執行刑為有期徒刑3 年10月
    確定，於85年8 月26日發監執行，87年2 月18日因縮短刑期
    假釋出監，假釋中付保護管束；又於88年間因違反毒品危害
    防制條例，經本院於88年10月20日以88年度訴字第1298號判
    處有期徒刑1 年及7 月，應執行有期徒刑1 年5 月確定，並
    因而撤銷上開假釋，入監執行殘刑有期徒刑1 年8 月25日及
    有期徒刑1 年5 月，再於91年11月25日縮短刑期假釋出監，
    假釋中仍付保護管束；於92年間再遭撤銷假釋，入監執行殘
    刑有期徒刑3 月26日，於93年8 月10日縮刑期滿執行完畢。
    乙○○又於94年間因施用毒品案件，經本院於94年7 月4 日
    以94年度訴字第715 號判處有期徒刑1 年1 月及8 月，應執
    行刑為有期徒刑1 年7 月確定；另於95年間再因施用毒品案
    件，經本院於95年6 月19日以95年度訴字第773 號判處有期
    徒刑10月及7 月，應執行有期徒刑1 年4 月確定；嗣上開4
    罪因均符合中華民國96年罪犯減刑條例之規定，經本院以96
    年度聲減字第4481號裁定均予減刑，並分別更定應執行刑為
    有期徒刑9 月又15日及8 月確定，接續執行至97年1 月19日
    縮刑期滿執行完畢。
二、詎乙○○猶不知悛悔，明知海洛因係毒品危害防制條例第2
    條第2 項第1 款所規定之第一級毒品，依法不得持有、轉讓
    ，竟於97年10月1 日晚間11時許，在其位於桃園縣蘆竹鄉南
    崁村南崁下27號居處，因與戴明傳交好，見戴明傳毒癮發作
    難耐，即基於轉讓第一級毒品海洛因之犯意，將可供單次施
    用重量約0.1 公克之海洛因無償轉讓予戴明傳以供其於摻水
    後利用針筒注射方式施用1 次。
三、乙○○復明知海洛因係毒品危害防制條例第2 條第1 項第1
    款所管制之第一級毒品，未經許可不得持有、販賣，竟基於
    販賣第一級毒品海洛因以營利之犯意，先於不詳時地，同時
    販入若干數量之第一級毒品海洛因後，將第一級毒品海洛因
    以其所有之分裝剷裝填入包裝袋內，再以其所有電子磅秤量
    秤重量予以完成分裝，而以其所持用門號0000000000號行動
    電話1 具供作對外聯絡販賣毒品海洛因事宜之工具，伺機販
    賣。於97年9 月30日晚間11時11分許，丙○○以門號000000
    0000號行動電話撥打乙○○上開行動電話，達成由丙○○以
    新臺幣（下同）6 千元之代價向乙○○購買第一級毒品海洛
    因之合意，雙方並相約在桃園縣蘆竹鄉○○○○道涵洞下交
    易。同日晚間11時30分許，雙方依約抵達後，乙○○隨即將
    數量不詳價值6 千元之第一級毒品海洛因1 包交予丙○○，
    同時並收受丙○○交付之6 千元價款。
四、乙○○再意圖營利，基於販賣第一級毒品海洛因之犯意，於
    97年10月2 日上午8 、9 時許，丙○○以不詳方式向乙○○
    聯絡表示欲再購買價格為6 千元之第一級毒品海洛因，乙○○應允之，並要丙○○於同日上午11時許在上述相同地點等
    候。嗣於同日上午10時20分許，臺北市政府警察局刑事警察
    大隊員警因掌握乙○○涉犯販賣毒品罪嫌，而持搜索票至桃
    園縣蘆竹鄉南崁村南崁下27號住處執行搜索，當場扣得附表
    一所示之第一級毒品海洛因、乙○○所有附表二編號1 所示
    預備供販賣毒品海洛因所用之包裝袋45個、編號2 至4 所示
    供其販賣毒品海洛因所用之分裝剷、電子磅秤、門號000000
    0000號行動電話1 具（不含SIM 卡），而丙○○則依約於同
    日上午11時1 分許，駕駛車號2861- DL號自小客車抵達其與
    乙○○約定交易之桃園縣蘆竹鄉○○○路○ 段南崁交流道涵
    洞附近後，以其所有門號0000000000號行動電話撥打乙○○
    上開電話詢問是否已抵達相約地點，為尚在執行搜索之員警
    張穎敏接通，丙○○表示：「我到了」，張穎敏即掛斷電話
    ，嗣丙○○再次撥打電話進來，張穎敏接通後佯向丙○○詢
    問：「你在哪裡？」，丙○○不疑有他，回稱：「在我們約
    的地方」，張穎敏繼而表示：「到涵洞口」，丙○○再回稱
    ：「我已經在這裡了」，張穎敏回以：「好，你等一下」後
    ，掛斷電話，隨即於同日上午11時40分許，會同員警蘇逸章
    至桃園縣蘆竹鄉○○○○道涵洞下，當場查獲丙○○，並在
    其車內扣得丙○○前述於97年9 月30日向乙○○以6 千元代
    價所購得經其施用後剩餘之毒品海洛因（毛重0.44公克）1
    包，至於乙○○則因遭警查獲未能與丙○○達成交易而未遂
    。
五、案經臺北市政府警察局刑事警察大隊移請臺灣桃園地方法院
    檢察署檢察官偵查起訴。
    理  由
壹、程序方面：
一、審理範圍部分：
(一)、按刑事訴訟法第247 條（按：即現行刑事訴訟法第268 條）
    所謂法院不得就未經起訴之犯罪審判，係指犯罪完全未經起
    訴者而言，如僅起訴事實中敘述被告犯罪之時間、地點略有
    錯誤，法院於判決時予以校正，或起訴之事實並無瑕疵，而
    法院判決認定犯罪之時地稍有出入，均係判決實體上是否妥
    適之問題，要無就未經起訴之犯罪審判之程序違法可言，最
    高法院闡釋著有45年臺上字第287 號及71年臺非字第194 號
    判例意旨，可為參照。
(二)、查本件起訴書原係記載：「……，竟基於販賣毒品海洛因之
    犯意，由丙○○撥打乙○○使用之行動電話0000000000聯繫
    ，於97年6 月起陸續以3000元至6000元不等之價格，在桃園
    縣蘆竹鄉○○○○道下之涵洞，向乙○○購得海洛因1 包，
    約4 至5 次，最後於97年9 月28日或29日，在上開交流道涵
    洞內，以6000元向乙○○購得海洛因1 包。」等語。惟經本
    院審理結果，認被告係於97年9 月30日在上址交流道涵洞內
    交付海洛因1 包予丙○○，並收受丙○○所交付之6, 000元
    價金（理由詳後）。則因被告被訴以6 千元代價販賣第一級
    毒品海洛因予丙○○之重要基本事實關係相同，僅係在有關
    認定犯罪時間有所差異，揆諸前開判例意旨，自不影響事實
    之同一，且被告及其辯護人於本院審理時復均已就全案相同
    卷證資料提出防禦，亦足以保障其防禦權之實施，是認上開
    事實確業經檢察官起訴，而得資為本院審理之範疇。
二、證據能力部分：
(一)、按被告以外之人於偵查中向檢察官所為之陳述，除顯有不可
    信之情況者外，得為證據，刑事訴訟法第159 條之1 第2 項
    定有明文。因檢察官代表國家偵查犯罪時，原則上均能遵守
    法定程式，且被告以外之人如具有具結能力，仍應依法具結
    ，以擔保其係據實陳述，故規定「除顯有不可信之情況者外
    」，得為證據（最高法院93年度臺上字第2397號判決意旨參
    照）。查本件證人丙○○、戴明傳於偵查中既均係以證人身
    份陳述，且經檢察官告以具結義務及偽證處罰後命之朗讀結
    文具結，有各該偵訊筆錄及結文可稽，則證人丙○○、戴明
    傳既係於負擔偽證罪處罰之心理下證述，並以具結擔保其證
    述之真實性，此外，復查無受其他不當外力干擾情形，可信
    性極高，本院審酌上開證人於偵查中具結證述之際，其外部
    附隨之環境或條件並無不當，況證人丙○○事後亦已於本院
    審判期日調查證據時適用人證之規定，命其具結陳述，賦予
    被告及其辯護人予以詰問之機會，則依上開說明，上開證人
    於偵查中所為證言，即應賦予其證據適格之地位，而有證據
    能力。
(二)、次按被告以外之人於審判外之言詞或書面陳述，除法律有規
    定者外，不得作為證據；又被告以外之人於審判外之陳述，
    雖不符合同法第159 條之1 至第159 條之4 之規定，但經當
    事人於審判程序同意作為證據，法院審酌該言詞陳述或書面
    陳述作成時之情況，認為適當者，亦得為證據。當事人、代
    理人或辯護人於法院調查證據時，知有第159 條第1 項不得
    為證據之情形，而未於言詞辯論終結前聲明異議者，視為有
    前項之同意，刑事訴訟法第159 條第1 項及第159 條之5 分
    別定有明文。查證人丙○○、戴明傳於警詢中所為之陳述，
    雖屬傳聞證據，且戴明傳亦未於審理期日到院接受交互詰問
    ，惟當事人既於本院準備程序及審判期日均表示無意見，且
    迄至言詞辯論終結前亦未再聲明異議，本院審酌上開證據資
    料製作時之情況，尚無違法不當或證明力明顯過低之瑕疵，
    亦認以之作為證據應屬適當，依上開規定，認前揭證據資料
    均有證據能力。
(三)、至本件認定事實所引用之卷內其餘卷證資料（包括文書證據
    及物證），並無證據證明係公務員違背法定程式所取得，檢
    察官、被告及辯護人於審判程式中復均未於言詞辯論終結前
    表示異議，且卷內之文書證據及物證，亦無刑事訴訟法第15
    9 條之4 之顯有不可信之情況與不得作為證據之情形，則依
    刑事訴訟法第159 條之5 之規定，本件認定事實所引用之所
    有文書證據及物證，均有證據能力，合先敘明。
貳、實體方面：
一、訊據被告乙○○坦承無償提供海洛因予戴明傳施用1 次之犯
    行不諱，又雖坦承丙○○確曾於97年10月2 日為警查獲當日
    上午曾打電話予伊之事實，惟矢口否認有何販賣第一級毒品
    海洛因予丙○○之犯行，辯稱：丙○○所持有之毒品係伊朋
    友綽號「阿清」所販賣，而由「阿清」使用伊之手機與丙○○聯絡，且伊與丙○○於94年間曾因合購毒品分配不均而有
    爭執，雙方亦素有積怨，伊並未販賣海洛因予丙○○；97年
    10月2 日上午丙○○確有打電話要與伊合買6 千元海洛因，
    但伊僅跟丙○○相約在涵洞口，說見面再說云云。
二、經查：
(一)、被告轉讓第一級毒品海洛因予戴明傳部分（即犯罪事實欄二
    ）：
    被告上開事實欄二之轉讓第一級毒品海洛因予戴明傳之犯行
    ，業據被告於偵查時及本院審理中坦承不諱（見偵卷第69頁
    ，本院卷第15、31頁），核與證人戴明傳於偵訊中具結證述
    情節相符（見偵卷第76頁），參以被告與證人戴明傳係具同
    鄉情誼之朋友關係，被告身體偶有不適，證人戴明傳亦會接
    送就醫，此據證人戴明傳於偵訊中供明屬實，足見其二人交
    情匪淺，並無怨隙，證人自無故意設詞誣攀被告之可能。況
    證人戴明傳既亦於97年10月2 日上午10時許，為警在被告位
    於桃園縣蘆竹鄉南崁村南崁下27號居所內查獲施用第一級毒
    品之犯行，有臺灣高等法院被告前案紀錄表及臺灣桃園地方
    法院檢察署檢察官97年度毒偵字第5842號起訴書可查，尤徵
    其所證上情，應屬實在。此外，復有被告與證人戴明傳彼此
    通聯之電話譯文可稽（見偵卷第8 頁），足認被告上揭於偵
    、審中所為此部任意性自白確與事實相符，其無償轉讓第一
    級毒品海洛因供戴明傳施用1 次之犯行，堪予認定。
(二)、被告販賣第一級毒品海洛因予丙○○既遂部分（即犯罪事實
    欄三）：
  1.丙○○於97年9 月30日晚間11時11分許，以其門號00000000
    00號行動電話撥打被告所使用門號0000000000號行動電話，
    表示欲購買第一級毒品海洛因6 千元，乙○○應允後，兩人
    並相約於在桃園縣蘆竹鄉○○○○道涵洞下交易；嗣被告亦
    依約於同晚11時30分許前往該涵洞，當場交付數量不詳價值
    6 千元之第一級毒品海洛因1 包予丙○○，當場並收受丙○○所交付之6 千元等情，業據證人丙○○各於：(1)警詢中指
    稱：「警方在我所駕之自小客車2861- DL車內所查獲之海洛
    因1 包（毛重0.44公克）」、「該海洛因是我於2 天前向1
    位名叫『明璋』之男子以新臺幣6000元之代價購得施打後所
    剩餘」、「我都是用我的行動電話00000000 00 打他的行動
    電話0000000000跟他聯絡購買毒品事宜」等語（見偵卷第23
    頁）；(2)於偵訊中具結證稱：「在南崁交流道涵洞下，由乙○○交付毒品海洛因給我」、「（以多少代價購得？）新臺
    幣6000元1 包」等語明確（見偵卷第72頁）。且證人丙○○
    於97年9 月30日晚間11時11分許，確曾以00000000 00 號行
    動電話多次撥打被告之0000000000號行動電話，亦有本院依
    職權調取之電話通聯紀錄在卷足憑（見本院卷第138 頁），
    再衡之證人丙○○上開於警、偵訊之證詞既不惟就交易方式
    、地點特徵、價格等細節交代清楚，且互核前後警、偵訊內
    容，亦相符一致，倘非證人丙○○親身經歷，當無憑空捏造
    上述情節之理。復佐以證人丙○○染有施用海洛因惡習（見
    本院卷第139 至140 頁），且於97年10月2 日為警在其車內
    查扣之乳白色粉末1 袋，經送請交通部民用航空局航空醫務
    中心鑑定結果，亦確含有第一級毒品海洛因成分，有該中心
    97 年10 月15日航藥鑑字第0975318 號毒品鑑定書在卷可佐
    （見偵卷第92頁），益徵證人丙○○上開指訴，並無誣指被
    告之情，值堪採信。至檢察官起訴時固認丙○○乃係於「97
    年9 月28、29日間之某時」與被告相約於南崁交流道涵洞以
    6 千元代價購買海洛因，惟此部分之犯罪事實，既經丙○○
    於警詢及本院審理中證述明確，並有相關通聯紀錄可為佐證
    ，有如前述，是此部分犯罪時間自應為「97年9 月30日」，
    檢察官誤為「97年9 月28、29日間之某時」，容有未洽，併
    予指明。
  2.又本件係臺北市政府警察局刑事警察大隊員警於97年10月2
    日上午10時30分許至12時分止，前往桃園縣蘆竹鄉南崁村南
    崁下南崁27號，對被告執行搜索，並當場扣得如附表一、二
    所示之物，有搜索票、搜索扣押筆錄、搜索扣押物品目錄表
    及照片等件可證。且其中附表一編號1 所示之扣案12包粉末
    ，確實含有第一級毒品海洛因之成分，亦經鑑定無訛，有法
    務部調查局97年11月10日調科壹字第09723042550 號鑑定書
    在卷可佐（見偵卷第103 頁）。參以被告除附表一編號2 所
    示褐色乾燥植物碎屑外，均不否認係其所有，佐以扣案如附
    表一編號1 所示之第一級毒品海洛因共12包（驗餘淨重各為
    3.04公克、5. 31 公克），數量非少，且於查扣當時，被告
    甚且將重量同為0.3 公克之海洛因分裝多達9 包而存放，堪
    信被告乃係區別不同重量之第一級毒品海洛因而為包裝，此
    外，另有扣案如附表二編號1 所示空包裝袋45個為佐，亦可
    知被告乃係為供不同購毒者之不同購買價格而以包裝袋為分
    裝。至被告雖於本院審理時辯稱上開包裝袋僅係為供給施用
    分裝云云，惟毒品海洛因係屬物稀價昂之物，且分裝越多，
    將造成殘留、掉落越多之耗損，此為一般常識，被告斷無不
    知之理，果被告確係單純為供自己施用，本當盡量減少耗損
    以節省開支，又豈會將其持有之之海洛因全數以分裝剷及包
    裝袋各自分裝為重量不一之小包裝，並備置空包裝袋45個以
    利隨時再行細分之理。是其辯稱扣案之海洛因乃係為供自己
    施用、包裝袋則係為吸食目的而分裝云云，俱不足採。從而
    ，被告意圖販賣第一級毒品海洛因牟利而販入如附表一編號
    1 所示之第一級毒品海洛因，應堪認定。惟本件因查無其他
    證據足資認定被告係於何時販入如附表一編號1 所示之毒品
    海洛因，是認係被告乃係於不詳時間，在不詳處所，向不詳
    姓名者販入數量不詳之第一級毒品海洛因後伺機販賣，且係
    於事實欄二、三轉讓及販賣後所剩餘。
  3.再被告雖否認販賣第一級毒品海洛因，致本件無從得知其購
    入第一級毒品海洛因之確實價格及是否確有買低賣高營利情
    事。惟邇來政府為杜絕毒品氾濫，毒害人民甚深，再三宣導
    教民眾遠離毒品、媒體之報導既深且廣，對於毒品之禁絕，
    應為民眾所熟悉。又政府對於查緝施用、轉讓及販賣毒品無
    不嚴格執行，且販賣毒品罪更係重罪，設若無利可圖，衡情
    一般持有毒品者，當不致輕易將持有毒品交付他人。況乎第
    一級毒品海洛因價格不貲、物稀價昂，而販賣毒品係違法行
    為，非可公然為之，亦無公定之價格，不論任何包裝，均可
    任意分裝增減分量，每次買賣價量，亦可能隨時依雙方間之
    關係深淺、資力、需求量及對行情之認知、來源是否充裕、
    查緝是否嚴緊，購買者被查獲時供述購買對象之可能性風險
    之評估等，因而異其標準，並隨時機動調整，非可一概而論
    ，是販賣之利得除經坦承犯行或價量俱臻明確外，委難查得
    實情，販賣之人從價差或量差中牟利方式雖異，其意圖營利
    之非法販賣行為則一，本件被告否認此部犯行，且僅丙○○
    陳述向被告購買海洛因之價格，無法確知被告取得第一級毒
    品海洛因之價格，然被告與丙○○間既無特殊情誼關係，苟
    無利得，豈會甘冒重刑風險，大費周章與丙○○相約交付毒
    品之理，堪認被告有販賣海洛因營利之意圖，昭然若揭。
  4.至證人丙○○嗣於本院審理時雖改稱其係拜託被告幫其購買
    第一級毒品海洛因，其於警詢及偵查中因毒癮發作，頭昏昏
    的，才陳述係向被告購買第一級毒品云云（見本院卷第123
    、126 頁）。但查：
  (1)證人即為丙○○製作警詢筆錄之員警詹木順於本院審理時已
    到庭證稱：「丙○○的警詢筆錄是由我製作，製作筆錄過程
    中，丙○○精神狀態很好，我問的問題他都回答的很清楚，
    他當時沒有跟我表示毒品發作，沒有說他頭很昏，製作筆錄
    過程中，我沒有發覺他表現出毒癮發作、頭腦昏沈的狀況，
    丙○○的筆錄內容都是他自己回答而製作，製作筆錄的時候
    有全程錄音，如果他有講他是請被告幫忙調海洛因而不是買
    海洛因的話，就會錄到，我也會記在筆錄中」等語明確（見
    本院卷第145 至146 頁）。而證人丙○○於97年10月2 日之
    警詢錄音帶及偵訊光碟，經本院勘驗結果，復各係：「一、
    警詢錄音以錄音帶1 捲錄製，全程錄音均無中斷，錄音品質
    良好。二、證人丙○○於警詢製作工作中陳述流暢連貫，並
    無因身體狀況不適以致暫停訊問或不能瞭解警察訊問內容等
    情形。三、經核卷附警詢筆錄與勘驗結果內容記載相符。」
    ，及：「一、偵訊錄影期間歷時16分58秒，以一片光碟錄製
    ，全程錄影均無中斷情況，錄影影像品質良好，但無聲音。
    二、丙○○自偵訊時起，始終手戴手銬、腳步穩定站立接受
    訊問，未見有何躁動顫抖、打噴嚏、打呵欠、流汗或抽搐等
    不適情形，精神狀況良好，陳述過程流暢，不斷藉由點頭、
    搖頭、手勢等肢體動作示意；於自法警處取得證人結文2份
    後，即自行拿筆簽名並填寫日期，之後再以雙手拿起結文朗
    讀完畢，具結程序踐行僅有58秒時間（即錄影時間01：11至
    02：09為止）；另於偵訊將結束之際（即錄影時間15：29）
    ，丙○○更以手握拳、屈身微笑朝檢察官陳述意見；最後偵
    訊完畢，丙○○又自行取筆於各該筆錄上簽名，並再次屈身
    向檢察官示意，自始至終均無神態恍惚而無法辨識檢察官訊
    問之情形。」，此有本院98年2 月11日審判期日所載勘驗筆
    錄在卷可稽，且經本院詢以檢察官、被告及辯護人後，亦均
    表示並無意見，準此，足見證人丙○○於製作警詢及偵訊筆
    錄時，並無有因毒癮發作以致頭腦昏沈，而有誤將「請被告
    幫忙買毒品」陳述為「向被告購買毒品」之情形至明。
  (2)況參諸證人丙○○亦於本院審理時已坦言警詢筆錄內容係其
    自己陳述，於偵訊後，筆錄也是看過後才簽名（見本院卷第
    126 至127 頁），加以證人丙○○甚至於偵訊中主動陳述：
    「我有心想改，希望能給我一次機會」等語（見偵卷第73頁
    ），顯見其嗣於本院審理時翻異改稱僅係拜託被告幫其拿毒
    品云云，應係因不堪當庭指認被告犯罪之壓力，事後所為迴
    護之詞，並非可採。
  5.再按證人之陳述，如有前後不符，或相互歧異時，究竟何者
    為可採，法院仍得本其自由心證予以斟酌，非謂一有不符或
    矛盾，即應認其全部均為不可採信（最高法院92年度臺上字
    第6628號判決意旨參照）。查證人丙○○就其究係於何時向
    被告購買毒品，既已於第一次警詢時明確指出：「該海洛因
    是我於2 天前向1 位名叫『明璋』之男子以新臺幣6000元之
    代價購得……」（見偵卷第23頁），嗣於本院審理中經交互
    詰問後，亦仍證稱：「我在被抓到前兩、三天向被告拿的那
    包海洛因是在涵洞交付」等語（見本院卷第123 頁），此外
    ，復有前述行動電話通聯紀錄在卷可為佐證（見本院卷第13
    8 頁），是縱其於偵查中曾一度證稱：「97年9 月28、29日
    ，在南崁交流道下，由乙○○交付毒品給我」等語（見偵卷
    第72頁），以致就交付毒品之時間陳述前後有所歧異，惟鑑
    於其所述購買毒品之地點、價格、數量等情節均屬相符，復
    有前開通聯可為補強，尚難遽認其上開所證一概均不可信，
    而應以其於警詢中所證，亦即其係於97年9 月30日晚間11時
    11分許與被告互約購買價值6 千元之第一級毒品海洛因之交
    易，與事實相符，較值採信。
  6.又被告雖辯稱：我沒有賣給丙○○，是我朋友阿清賣給他的
    ，我朋友阿清都用我的手機聯絡丙○○，另外在94年我因為
    和丙○○合購毒品分不平，雙方有仇恨云云。惟查：
  (1)經本院依被告供述所指「阿清」該人之所有相關年籍資料逐
    一對照確認後，再本於職權傳訊證人甲○○到庭作證，其當
    庭清楚證稱：「（你的綽號為何？）阿清」、「（你是否認
    識被告？）認識」、「（你是否認識戴明傳？）認識」、「
    （你跟被告及戴明傳是何關係？）朋友」、「（有無販賣毒
    品給丙○○？）沒有」、「（為何被告說丙○○的毒品是你
    賣的？）不是，那不是我賣的，那是我跟丙○○合資去跟一
    個叫小雅的人買的」、「我借用很多次，大約是在九十七年
    九月的時候開始，到同年十月」、「因為我的手機是易付卡
    ，有時候沒有錢」等語明確（見本院98年1 月7 日審判程序
    筆錄第8 至9 頁），參以證人丙○○歷次於警、偵訊及本院
    審理中所為證述內容，其中亦無一提及其所施用之毒品乃係
    向「阿清」所購買，有各該筆錄可稽，則被告供稱係「阿清
    」借用伊持用0000000000號行動電話販買第一級毒品海洛因
    予丙○○一節，已非無疑。而被告經本院訊問證人甲○○後
    ，始又改口辯稱：我所說的阿清不是這個甲○○，我不知道
    他的名字，大約四十歲，住在桃園市云云。惟觀諸證人甲○○之臺灣高等法院在監在押全國紀錄表，其上所顯示之年籍
    資料為52年11月28日，與被告於本院審理中所供年籍資料相
    近，有如前述，而況證人甲○○確曾多次向被告借用手機以
    與丙○○聯繫，亦據證人甲○○於本院審理中證述綦詳，足
    徵證人甲○○確係被告初始所提及之「阿清」該人無訛，被
    告嗣後因甲○○到庭否認有販賣海洛因予丙○○之情，始又
    改口稱非到庭作證之甲○○本人，卻又不能清楚交代其所指
    「阿清」究係何人，其就此所為辯解，顯係臨訟圖卸之詞，
    無足採憑。
  (2)又證人丙○○自警詢時起，即均以「明璋」稱呼被告，嗣於
    本院審理時，亦再三強調其與被告是認識7 、8 年之久的老
    朋友，其向被告所拿回之毒品不會拿去秤重，用目測就知道
    重量，而且其相信被告不會欺騙自己等語（見本院卷第120
    、121 、125 頁），參以前述卷附通聯資料所示內容（見本
    院卷第138 頁），被告與丙○○所各自持用之上開門號，自
    97年7 月17日上午10時36分起迄至同年10月2 上午11時12分
    止，有高達55次之通聯紀錄，佐以證人甲○○於本院審理中
    所明白證稱：「（是否曾經向被告借用手機打給丙○○？）
    有，我借用很多次，大約是在97年9 月的時候開始，到同年
    10月」等語（見本院卷第105 頁），堪信被告與證人丙○○
    平日即互有聯繫，交情匪淺，此由參諸被告於本院最後審理
    期日尚且坦言：「十月二日被警察查獲之前的早上，丙○○
    有打電話給我」等語（見本院卷第148 頁），益顯明白，被
    告所辯伊與丙○○曾因合買毒品分不平而有仇恨，已堪質疑
    。再以證人甲○○與被告及丙○○均為朋友關係，果被告確
    與丙○○互存怨隙，甲○○又豈絲毫不避諱觸怒被告，再三
    向被告借用電話撥打予丙○○聯繫之理？亦顯與常情有悖。
    是認被告辯稱伊與證人丙○○間素有積怨云云，核係脫罪之
    詞，亦不可信。
  5.綜上各節，被告確於事實欄三所示之時地，以6 千元之代價
    販賣第一級毒品海洛因予丙○○之事實，堪以認定。
(三)、被告販賣第一級毒品海洛因予丙○○未遂部分（即犯罪事實
    欄四）：
  1.丙○○於97年10月2 日上午8 、9 時許，以不詳方式向乙○○聯絡表示欲再購買6 千元之第一級毒品海洛因，嗣於同日
    上午11時1 分許，駕駛車號2861- DL自小客車抵達位於桃園
    縣蘆竹鄉○○○○道涵洞附近，即撥打乙○○上開門號之行
    動電話聯絡確認乙○○是否已抵達該處，而為稍早於同日上
    午10時20分許持搜索票至被告位於桃園縣蘆竹鄉南崁村南崁
    下27號住處執行搜索之員警張穎敏接通，同日上午11時40
    分許，丙○○即為趕赴現場之員警張穎敏、蘇逸章當場查獲
    ，並於其所駕駛之自小客車上查扣海洛因1 包（毛重0.44公
    克）等情，已據證人丙○○各於警詢中證稱：「（你今因何
    事駕車至桃園縣蘆竹鄉○○○路○ 段高速公路涵洞口？）因
    為我有跟他聯絡要向他購買毒品海洛因，所以才會至該處等
    他要交易」等語，及於偵查中具結證稱：「97年10月2 日上
    午11點40分，在蘆竹鄉○○○路○ 段高速公路南崁交流道涵
    洞下，為警查獲我與乙○○交易毒品」等語明確（見偵卷第
    24 、72 頁），核與嗣後循線查獲丙○○之員警詹木順於本
    院審理中證稱：「（本件是否先查獲被告再查獲證人丙○○
    ？）是的。」、「（你們查獲被告之後，他是否還能自由接
    聽手機？）不能。」、「（你們查獲被告之後，是否證人丙○○曾經撥打被告手機？）我們查獲當時，被告手機有很多
    通撥入的電話，當時我們另一名偵查佐張穎敏就有接聽被告
    的手機，其中就有丙○○撥打過來的電話。」、「因為被告
    的手機我們有通訊監察，當時電話一直進來，張穎敏接一通
    ，講沒幾句就掛斷，接著又打來，張穎敏問對方：『你在哪
    裡』，對方說『我到了』，張穎敏就問對方：你到哪裡了，
    對方說：涵洞口。張穎敏就對我說，有人要跟被告買毒品，
    他們約在涵洞口，之後張穎敏和另一名同仁蘇逸章就去涵洞
    口查丙○○。」、「（對方只說在涵洞口，張穎敏為何知道
    就是在高速公路底下涵洞口？）因為這案子是張穎敏承辦，
    電話也是他監聽，所以他知道這個涵洞口就是高速公路底下
    的涵洞口，之前張穎敏也有去過現場勘查。」等語（見本院
    卷第101 至102 頁），及員警張穎敏於本院審理中結證稱：
    「我們是依據通訊監察，查到乙○○有涉犯販賣毒品的情形
    ，我們去乙○○的住所埋伏，之後經過他的同意進入搜索，
    搜索的期間，在被告家中的時候，被告的電話就有響，我就
    先接起來，對方說我到了，我沒有說話就先掛掉，後來對方
    又打一通過來，也是我接，我問對方說你在哪裡，他說在我
    們約的地方，因為我們有實施通訊監察，我們知道被告跟買
    毒品的人大部分都約在涵洞口，我就跟對方說不然到涵洞口
    ，對方說我已經在這裡了，我就回答好，你等一下，就掛斷
    電話，然後由我和蘇逸章去涵洞口，到了那裡，看到丙○○
    開著他的車子在涵洞口旁邊巷子等，我就敲車門表明身分，
    丙○○就下來，我問說剛剛電話是否他打的，他說是，我就
    問他車上有什麼東西，丙○○就自己將車上毒品拿出來，我
    就帶他到派出所作筆錄。」等語均相符合（見本院卷第147
    頁）。佐以被告所持有之行動電話，於其遭查獲當天即97年
    10月2 日上午10時19分起至11時12分止，與丙○○所有門號
    0000000000號行動電話間有多達7 次之之通聯紀錄，有卷附
    通聯紀錄可佐，核與證人丙○○、詹木順、張穎敏所述上開
    情節相吻合，足徵證人丙○○、詹木順、張穎敏上開所證確
    非子虛，堪予採信。
  2.被告辯護人固為之辯護略以：證人丙○○所為證言可信度甚
    低，其於警、偵訊乃至於本院審理時，非但就重要待證事實
    所為證述情節均不相同，且亦與通聯紀錄所顯示之情形不符
    ，不值採為被告不利認定之依據；又證人既已當庭自承查獲
    當天僅帶著4000元，更不可能憑此向被告購買6000元之毒品
    ，故應係彼此合買毒品之可能性較大；再由卷附97年10月1
    日之監聽被告持用門號通話譯文內容觀之，被告既係介紹他
    人去購買毒品，反適足以證明被告於該日之前根本就沒有販
    賣毒品之行為等語。惟查：
  (1)證人丙○○固於偵查中一度證稱：「（97年10月2 日上午11
    點40分，在蘆竹鄉○○○路○ 段高速公路南崁交流道涵洞下
    ，為警查獲你與乙○○交易毒品？）是，當時乙○○已經遭
    到警察抓到，乙○○打電話給我問我還要不要，我說錢不夠
    ，不過我還是去了……」等語；嗣於本院審理時，亦翻異改
    稱：「（你在97年10月2 日上午10時50分，是否在蘆竹鄉○○○路○段高速公路涵洞被查獲？）被告跟我是老朋友，我
    那天聯絡被告是要拜託被告幫我拿海洛因的事情。」、「（
    那天有無講好東西要拿給你？）10月2 日上午8 、9 點我有
    先打電話給被告，跟被告說再幫我拿6 千元的海洛因，被告
    就要我先去涵洞旁邊等，到了涵洞的時候我又撥電話給被告
    ，我說我到了，對方說他馬上到，叫我在涵洞等一下，結果
    警察就來了。」等語，而與其先前警詢及偵訊中所述互有差
    異，惟其就此部分所證，既已各有通聯紀錄及員警張穎敏、
    詹木順證述之補強，有如上述，是縱其關於被告為警查獲後
    是否又以行動電話與之聯繫，乃至於是否曾與被告達成買賣
    毒品之合意部分證詞前後有所不符，仍無礙於本院基於上述
    卷存證據所為之事實認定。辯護意旨就此所辯，即非可採。
  (2)其次，姑不論證人丙○○是否因於本院審理時不堪當庭指認
    被告販賣毒品犯罪之壓力，以致證稱其於查獲當天僅隨身攜
    帶4,000 元等語。惟縱認其此部所述實在，亦即當天其僅攜
    帶4, 000元，惟證人丙○○亦仍非不可能先行賒欠被告，或
    係另與被告相約改買價值4,000 元海洛因之可能，尚難憑此
    據為被告有利認定之依據。
  (3)再者，販賣毒品事涉重典，為免事跡敗露，莫不低調行事，
    面對主動向自己邀約購買毒品之人，苟未經相當交往或已有
    相當程度之情誼，斷無輕易與之交易以致無端提高遭受查緝
    風險之理。經細繹前述辯護人所指現譯電話譯文內容，其上
    既已清楚記載：「B ：鬥陣，我阿猴，你不是說要來找我嗎
    ？怎麼沒來？」、「A ：你到底要幹什麼？」、「B ：沒有
    ，我要過去你那邊」、「A ：要幹什麼」、「B ：看你那邊
    有沒有」、「A ：你有嗎？不要每次多這樣子」各等語，則
    由被告（即上述A） 對於該名綽號「阿猴」之人（即上述B
    ）熱情稱呼自己為「鬥陣」（臺語），乃至於積極央求至自
    己家中之要求，一概冷漠拒絕以待之態度觀之，被告與該「
    阿猴」之情誼甚淺，實彰彰甚明。則被告拒絕「阿猴」購買
    毒品之請求，尚無悖離常情之處，況上開通話之對象既非證
    人丙○○，通話之時地、內容復均與本案無關，被告究否曾
    拒絕該名綽號「阿猴」之人購買毒品之請求，均不足以當然
    推論被告嗣於翌日即97年10月2 日上午與丙○○有無達成販
    賣毒品之合意。辯護意旨就此所為辯護，仍不可採，不能依
    此遽為被告有利之認定。
  3.準此以言，被告確於事實欄四所示之時地，與丙○○相約出
    售價值6 千元之海洛因，惟因嗣後被告及丙○○先後為警查
    獲，以致無從達成交易而未遂等事實，亦堪認定。
(四)、綜上所述，被告前揭所辯均不足採。本件被告轉讓及販賣第
    一級毒品海洛因等犯罪事實至臻明確，犯行均堪認定，應予
    依法論科。
三、查海洛因係毒品危害防制條例第2 條第2 項第1 款所定之第
    一級毒品，依法不得持有、轉讓及販賣。而販賣毒品罪，並
    不以販入之後復行賣出為構成要件，祇要以營利為目的，將
    毒品購入或賣出，有一於此，其犯罪即為完成。行為人既以
    販賣圖利之意思購入毒品，雖於出售與特定人時，已議定價
    格因故未完成交易，仍屬販賣既遂 (最高法院25年非字第12
    3 號、67年臺上字第2500號判例意旨及最高法院92年度臺上
    字第1288號、93年度臺上字第1651號、95年度臺上字第3574
    號判決要旨參照）。再販入毒品既遂與否，在於毒品是否已
    置於行為人實力支配之下。若已將毒品移歸自己所持有，其
    販入行為即屬既遂（最高法院91年度臺上字第6084號判決意
    旨參照）。又販賣毒品行為之行為態樣，可分為販入、賣出
    、販入後復行賣出等三種情形。其中販入或賣出，有一於此
    ，其犯罪固屬完成；但在販入後復行賣出之場合，行為人意
    圖營利而販入毒品後，至首次賣出，乃二個舉動之接續實行
    ，仍祇成立一個販賣既遂罪。然而，其第二次以後之賣出，
    倘成立連續犯（或數罪）時則屬另一次行為，應視其販賣既
    遂或未遂予以評價，如第二次以後之賣出行為著手後尚未完
    成，仍有未遂犯之適用，不能因原始之販入行為已經既遂，
    即認為第二次以後之賣出未遂行為亦屬既遂；更不能將第二
    次以後之各次賣出行為，重複併入原始之販入行為合併為一
    次之評價，反覆論以一個販賣既遂罪 (最高法院96年度臺上
    字第3551號判決意旨參照)。 是核被告乙○○就犯罪事實欄
    二之所為，係犯毒品危害防制條例第8 條第1 項之轉讓第一
    級毒品罪；就犯罪事實欄三所為，係犯毒品危害防制條例第
    4 條第1 項之販賣第一級毒品罪。因被告基於營利之目的販
    入第一級毒品海洛因之行為，即已成立毒品危害防制條例第
    4 條第1 項之販賣第一級毒品罪，其販入後，第一次於97年
    9 月30日出售第一級毒品海洛因予丙○○之行為，係販賣行
    為之舉動接續實行，仍祇成立1 個販賣第一級毒品既遂罪；
    又就犯罪事實欄四所為，因被告係於97年10月2 日上午即與
    丙○○達成買賣第一級毒品海洛因之合意，尚未及交付，即
    為警查獲而未能達成交易之行為，乃另一個獨立之賣出行為
    ，不得併入原始之販入行為而為一次評價，而係犯同條例第
    4 條第6 項、第1 項之販賣第一級毒品未遂罪。被告持有第
    一級毒品海洛因之低度行為，各為轉讓及販賣第一級毒品海
    洛因之高度行為所吸收，不另論罪。被告所犯上開3 罪，犯
    意各別，行為互殊，應予分論併罰。
四、查被告前有如事實欄一所示之科刑紀錄及執行情形，此有臺
    灣高等法院被告前案紀錄表在卷可稽，其受有期徒刑執行完
    畢後，5 年內故意再犯本件最重本刑為有期徒刑以上之罪，
    為累犯，其有期徒刑部分，應依刑法第47條第1 項規定，加
    重其刑，惟關於販賣第一級毒品罪之法定本刑為死刑或無期
    徒刑，則依法不得加重。
五、次按販賣毒品犯行，以販賣者向他人洽商、兜售毒品，或與
    購買者就買賣毒品之標的物及價格意思表示一致時，即屬已
    經著手於販賣毒品之行為。故買賣雙方若已就購買毒品之內
    容意思表示一致，縱尚未交付毒品及價金即被警方查獲而未
    完成，該次買賣應屬已經著手實行而未遂，而應成立販賣毒
    品未遂罪（最高法院97年度臺上字第1724號判決意旨參照）
    。查本件被告於事實欄四所示時地，與丙○○就販賣第一級
    毒品海洛因之價格數量達成合意後，嗣即遭警持搜索票至其
    住處執行搜索，以致丙○○其後前往交易地點擬與被告交易
    時，再為警當場查獲，而未能完成交易，是依上開說明，被
    告自業已著手於販賣第一級毒品海洛因行為而未遂，為未遂
    犯，應依刑法第25條第2 項規定減輕其刑，並就販賣第一級
    毒品罰金刑部分，依法先加後減之。
六、再按販賣第一級毒品罪之法定刑為「死刑或無期徒刑；處無
    期徒刑者，得併科新臺幣一千萬元以下罰金」，然同為販賣
    第1 級毒品之人，其原因動機不一，犯罪情節未必盡同，或
    有大盤毒梟者，亦有中、小盤之分，甚或僅止於吸毒者友儕
    間為求互通有無之有償轉讓者亦屬有之，則其販賣行為所造
    成危害社會之程度即屬有異，然法律科處此類犯罪，所設之
    法定最低本刑卻一概為「無期徒刑，得併科新臺幣一千萬元
    以下罰金」，量刑上幾無轉寰餘地，不可謂不重。於此情形
    ，倘依其情狀處以有期徒刑，即足以懲儆，並可達防衛社會
    之目的者，自非不可依客觀之犯行與主觀之惡性二者加以考
    量其情狀，是否有可憫恕之處，適用刑法第59條之規定酌量
    減輕其刑，期使個案裁判之量刑，能斟酌至當，符合比例原
    則。被告為本件犯罪事實欄三所示之販賣第一級毒品海洛因
    犯行，雖屬不該，惟販賣毒品之對象僅1 人，販賣之數量尚
    非鉅大，所得並非豐厚（所得6 千元），其因貪念而一時思
    慮未清致鋌而走險，衡其惡性及犯罪情節較諸大量走私進口
    或長期販賣毒品之「大盤」、「中盤」毒販有重大差異，若
    以毒品危害防制條例第4 條第1 項所規定之法定本刑而科處
    最輕本刑無期徒刑，實屬情輕法重，在客觀上尚足以引起一
    般之同情，而有堪資憫恕之處，是認即令處以最低度刑罰無
    期徒刑，其結果令被告與社會長久隔離，尚失之過重，依社
    會一般人客觀之看法，其情尚堪憫恕，爰就其所販賣第一級
    毒品既遂罪部分依刑法第59條之規定，減輕其刑。
七、沒收部分：
(一)、本件扣案如附表一編號1 所示之粉末12包，經送請法務部調
    查局以化學呈色法及氣相層析質譜儀分析法鑑定結果，其中
    12包均含第一級第6 項毒品海洛因成分，合計淨重3.04公克
    （空包裝袋重2.49公克），純度19.85 ﹪，是就扣案如附表
    一編號1 所示之12包海洛因部分，因均屬查獲之毒品，即應
    依毒品危害防制條例第18條第1 項前段規定諭知沒收銷燬，
    （至上述因鑑驗所耗損之毒品，則因業已滅失，而不另予宣
    告沒收）。
(二)、其次，扣案如附表一編號2 所示之褐色乾燥植物碎屑1 袋，
    實稱毛重0.4630公克，淨重0.2630公克，取樣0.0134公克，
    餘重0. 2496 公克，檢出含有第一級毒品海洛因成分，復有
    交通部民用航空局航空醫務中心毒品97年10月24日航藥鑑字
    第0975505 號毒品鑑定書可稽，亦屬查獲之毒品，不問被告
    所有與否，亦應依毒品危害防制條例第18條第1 項前段規定
    諭知沒收銷燬之。
(三)、再者，扣案如附表二編號1 至4 所示之分裝剷2 支、電子磅
    秤1 臺、包裝袋45個（0. 3公克35包、0.2 公克10包）及行
    動電話門號0000 000000 號1 具（不含SI M卡），被告均自
    承為其所有（見本院卷第151 至152 頁），除包裝袋45個係
    被告預備供犯本案販賣第一級毒品罪所用之物，而應依刑法
    第38條第1 項第2 款規定沒收外（最高法院92年度臺上字第
    5872號判決意旨參照），其餘分裝剷2 支、電子磅秤1 臺及
    行動電話1 具（不含SIM 卡）既係被告販賣毒品所用之物，
    均應依毒品危害防制條例第19條第1 項前段規定宣告沒收。
(四)、扣案如附表二編號5 、6 所示之包裝袋，各係用以包裝前述
    附表一編號1 、2 號之粉末及褐色乾燥植物碎屑之包裝袋，
    因法務部調查局及交通部民用航空局航空醫務中心於鑑定時
    均已將包裝袋與各該粉末、碎屑分別秤重，有各該鑑定書在
    卷，足認其與扣案如附表一編號1 、2 所示之毒品海洛因並
    無不可析離之關係，尚無從併依毒品危害防制條例第18條第
    1 項前段規定宣告沒收銷燬，而僅得依刑法第38條第1 項第
    2 款規定予以沒收。
(五)、未扣案如附表三所示被告於97年9 月30日販賣海洛因予丙○○之得款6 千元，係被告販賣第一級毒品海洛因予丙○○所
    得之財物，應依毒品危害防制條例第19條第1 項後段規定沒
    收，如全部或一部不能沒收時，以其財產抵償之。
(六)、至上開被告持用門號0000000000行動電話內之SIM 卡1 張，
    申請人乃係洪宇軒，此有前述通聯紀錄查詢結果可稽（見本
    院卷第138 頁），難認係被告所有，且扣案之另具門號0000
    000000號行動電話則為被告所有以供作日常生活聯絡之用，
    與本件販賣毒品之犯罪無涉，均不予宣告沒收。
(七)、又關於被告所遭查扣之物品中，尚餘粉末2 包經送請法務部
    調查局鑑驗後，均未發現含法定毒品成分，合計淨重5.31公
    克（空包裝袋總重1.84公克）等情，有該局97年11月20日調
    科壹字第0972 3042550號濫用藥物實驗室鑑定書在卷可稽（
    見偵卷第103 頁），因此部既非本案查獲毒品，又非屬違禁
    物，亦不予以沒收。
(八)、最後，證人丙○○於97年10月2 日上午11時40分許在桃園縣
    蘆竹鄉○○○○道涵洞下為警在其車內扣得海洛因1 包（毛
    重0.44公克），因屬證人丙○○另涉施用第一級毒品海洛因
    之證物，不在本件扣案物品範圍之列，應由丙○○所涉毒品
    案件依法併為處理，附此敘明。
、無罪部分：
一、公訴意旨另以：被告乙○○意圖營利，基於販賣第一級毒品
    海洛因之犯意，於97年6 月起陸續以3 千元至6 千元不等之
    價格，在桃園縣蘆竹鄉○○○○道下涵洞，向乙○○購得海
    洛因1 包，約4 至5 次（除前述認定被告於97年9 月30日及
    97 年10 月2 日各該次販賣第一級毒品海洛因予丙○○既、
    未遂部分外），因認被告此部分所為，涉犯毒品危害防制條
    例第4 條第1 項之販賣第一級毒品罪嫌云云。
二、按犯罪事實應依證據認定之，無證據不得認定犯罪事實；不
    能證明被告犯罪者，應諭知無罪之判決，刑事訴訟法第154
    條第2 項、第301 條第1 項分別定有明文。又認定犯罪事實
    應依證據，為刑事訴訟法所明定，故被告否認犯罪事實所持
    之辯解，縱屬不能成立，仍非有積極證據足以證明其犯罪行
    為，不能遽為有罪之認定，最高法院亦闡釋著有30年上字第
    1831號判例可為參考。再施用毒品者，其所稱向某人購買之
    供述，須補強證據以擔保其供述之真實性。良以施用毒品者
    其供述之憑信性本不及於一般人，況施用毒品者其供出來源
    ，因而破獲者，法律復規定得減輕其刑，其有為偵查機關誘
    導、或為邀輕典而為不實之陳述之可能，其供述之真實性自
    有合理之懷疑。是本院一貫之見解，認施用毒品者關於其向
    某人購買毒品之供述，必須補強證據佐證，以擔保其供述之
    真實性，俾貫澈刑事訴訟無罪推定及嚴格證明之基本原則。
    又關於毒品施用者其所稱向某人購買毒品之供述，必須補強
    證據佐證，係指毒品購買者之供述縱使並無瑕疵，仍須補強
    證據佐證而言，以擔保其供述之真實性。該所謂補強證據，
    必須與施用毒品者關於相關毒品交易之供述，具有相當程度
    之關聯性，且足使一般人對於施用毒品者之供述無合理之懷
    疑存在，而得確信其為真實，始足當之，復有最高法院96年
    度臺上字第1029號判決意旨可參。
三、檢察官起訴被告涉犯前揭罪嫌，無非僅係以證人丙○○於警
    、偵訊時所為指訴為其論據。惟訊據被告堅詞否認有此部分
    販賣第一級毒品海洛因之犯行，辯稱：我並未販賣毒品予丙○○，是我朋友「阿清」賣給她的，可是我朋友「阿清」都
    用我的手機聯絡丙○○，另外在94年我因為和丙○○和購毒
    品分不平，雙方有仇恨云云。而被告辯護人則為之辯護：本
    件起訴之被告犯行不明，有違一罪一罰之精神，況證人丙○○於警偵訊中所為證述，存有多種瑕疵，更與通聯紀錄顯示
    結果不符，尤難資為被告不利之認定等語。
四、經查：
(一)、證人丙○○於警詢時先係證稱：「（你於何時開始向「明璋
    」購買毒品？）我是約於1 個月前開始向「明璋」購買毒品
    ，前後總共向他購買海洛因約4-5 次，每次購買之金額都在
    新臺幣3000至6000元不等」等語（見偵卷第23頁），嗣於偵
    查中則改稱：「（只有向乙○○購買過這一次毒品？）買過
    4 、5 次，時間忘記了，都是最近這3 、4 個月的事情，都
    是在南崁交流道涵洞下交毒品海洛因」等語（見偵卷第72頁
    ），再於本院審理時，又翻稱：「（你是從何時開始跟被告
    拿毒品？）我拜託被告幫我拿毒品只有2 、3 而已。詳細次
    數我忘了」、「（警詢及偵訊時你都說跟被告購買海洛因4
    、5 次，與你剛剛所述的2 、3 次不符，有何意見？）差不
    多應該是2 、3 次」等語。由是觀之，丙○○究係於何時開
    始向被告購買毒品海洛因？購買之次數究係2 、3 次抑或是
    4 、5 次，前後所述矛盾不一，本院已無從依此遽為被告不
    利之認定。
(二)、而依本院基於職權所調取之通聯紀錄顯示，證人丙○○最早
    乃係從97年7 月17日始利用其所有門號0000000000號行動電
    話與被告持用之門號0000000000號聯繫（見本院卷第46頁、
    第13 8頁）。惟綜觀全卷，未見有何其他事證足證被告確曾
    於「97年6 月間」以其所有上開門號聯絡丙○○販賣海洛因
    之事宜，更無其他事證足以補強被告於此期間內確有4 至5
    次販賣毒品之事實。則公訴人就此所為指訴是否有據，亦不
    無可疑。
(三)、況按刑事訴訟法第264 條第2 項關於起訴書程式之規定，旨
    在界定起訴之對象，亦即審判之客體，並兼顧被告行使防禦
    權之範圍，其中屬於絕對必要記載事項之「犯罪事實」，係
    指犯罪構成要件之具體事實。故所謂犯罪已經起訴，係指起
    訴書之犯罪事實欄，已就特定犯罪之構成要件具體事實，加
    以記載，並足據以與其他犯罪事實區分，始克當之。準此以
    言，本件檢察官指訴被告此部分之犯罪時間是在97年6 月至
    97 年9月28、29日，犯罪地點則在桃園縣蘆竹鄉○○○○道
    下涵洞，其起訴範圍已難謂明確，則丙○○就此所為含糊不
    清之指訴，尤難認具有何佐證價值。
(四)、綜合上述，本件被告辯稱毒品係其友人「阿清」出售予丙○○，且其與丙○○素有仇怨各云云，雖核與本院調查審理後
    所呈事證不符，而不值採信，已見前述，惟本案依公訴人所
    提此部事證，就被告於上開時地販賣海洛因予丙○○4 、5
    次之事實，尚未達於通常一般之人均不致有所懷疑，而得確
    信為真實之程度。此外，復查無其他積極證據足資證明被告
    確有公訴人所指上開販賣第一級毒品之犯行，核屬不能證明
    被告此部犯罪，依法自應就此部為被告無罪之諭知。
據上論斷，應依刑事訴訟法第299 條第1 項前段、第301 條第1
項，毒品危害防制條例第4 條第1 項、第4 條第6 項、第1 項、
第8 條第1 項、第18條第1 項前段、第19條第1 項，刑法第11條
前段、刑法第47條第1 項、第25條第2 項、第59條、第51條第5
款、第38條第1 項第2 款，判決如主文。
本案經檢察官吳佳美到庭執行職務。
中    華    民    國    98    年    2     月    25    日
                  刑事第八庭    審判長法  官  林惠霞
                                      法  官  張明儀
                                      法  官  呂綺珍
附表一：
┌───┬───────┬───────────────────────┐
│ 編號 │   物品名稱   │                   數  量                     │
├───┼───────┼───────────────────────┤
│  1   │海洛因        │法務部調查局編號1 至12號共12包，合計淨重3.04公│
│      │              │克（空包裝總重2.49公克），純度19.85 ﹪，純質淨│
│      │              │重0.60公克。                                  │
├───┼───────┼───────────────────────┤
│  2   │海洛因        │褐色乾燥植物碎屑1 袋，實稱毛重0.4630公克，淨重│
│      │              │0.2630公克，取樣0.0134公克，餘重0.2496公克。  │
└───┴───────┴───────────────────────┘
附表二：
┌───┬───────┬───────────────────────┐
│ 編號 │   物品名稱   │                   數  量                     │
├───┼───────┼───────────────────────┤
│  1   │包裝袋        │45個（包含容量0.3 公克之包裝袋35個及0.2 公克之│
│      │              │包裝袋10個）                                  │
├───┼───────┼───────────────────────┤
│  2   │分裝剷        │2支                                           │
├───┼───────┼───────────────────────┤
│  3   │電子磅秤      │1臺                                           │
├───┼───────┼───────────────────────┤
│  4   │門號0000000000│1具（不含SIM卡）                              │
│      │號行動電話    │                                              │
├───┼───────┼───────────────────────┤
│  5   │包裝袋        │包裝扣案附表一編號1 所示海洛因之外包裝袋12 個 │
│      │              │                                              │
├───┼───────┼───────────────────────┤
│  6   │包裝袋        │包裝扣案附表一編號2所示海洛因之外包裝袋1個    │
│      │              │                                              │
└───┴───────┴───────────────────────┘
附表三：
┌───────────┬───────────────────────┐
│      物品名稱        │                    數  量                    │
├───────────┼───────────────────────┤
│販賣毒品所得          │新臺幣6,000元。                               │
└───────────┴───────────────────────┘
附錄論罪科刑法條：
毒品危害防制條例第4條
製造、運輸、販賣第一級毒品者，處死刑或無期徒刑；處無期徒
刑者，得併科新臺幣1 千萬元以下罰金。
製造、運輸、販賣第二級毒品者，處無期徒刑或7 年以上有期徒
刑，得併科新臺幣7 百萬元以下罰金。
製造、運輸、販賣第三級毒品者，處5 年以上有期徒刑，得併科
新臺幣5 百萬元以下罰金。製造、運輸、販賣第四級毒品者，處
3 年以上10年以下有期徒刑，得併科新臺幣3 百萬元以下罰金。
製造、運輸、販賣專供製造或施用毒品之器具者，處1 年以上7
年以下有期徒刑，得併科新臺幣1 百萬元以下罰金。
前五項之未遂犯罰之。
毒品危害防制條例第8條
轉讓第一級毒品者，處1 年以上7 年以下有期徒刑，得併科新臺
幣1 百萬元以下罰金。
轉讓第二級毒品者，處6 月以上5 年以下有期徒刑，得併科新臺
幣70萬元以下罰金。
轉讓第三級毒品者，處3 年以下有期徒刑，得併科新臺幣30萬元
以下罰金。
轉讓第四級毒品者，處1 年以下有期徒刑，得併科新臺幣10萬元
以下罰金。
前四項之未遂犯罰之。
轉讓毒品達一定數量者，加重其刑至二分之一，其標準由行政院
定之。
以上正本證明與原本無異。
如不服本判決應於收受判決後10日內向本院提出上訴書狀，並應
敘述具體理由。其未敘述上訴理由者，應於上訴期間屆滿後20日
內向本院補提理由書(均須按他造當事人之人數附繕本)「切勿逕
送上級法院」。
                                       書記官  范升福
中    華    民    國    98    年    2     月    25    日


司法院資訊處製作；財團法人民間司法改革基金會備份。
